【裁判字號】    98,交抗,197
【裁判日期】    980227
【裁判案由】    聲明異議
【裁判全文】
臺灣高等法院臺中分院刑事裁定         98年度交抗字第197號
抗  告  人
即受處分人  甲○○
上列抗告人因聲明異議案件，不服臺灣臺中地方法院中華民國97
年12月30日裁定（97年度交聲字第3079號），提起抗告，本院裁
定如下：
    主  文
抗告駁回。
    理  由
一、本件抗告意旨略以：參照道路交通管理處罰條例第89條適用
    刑事訴訟法之規定，即事實應依證據認定之，無證據不得認
    定犯罪或違規之事實。原裁定所舉案例，如未戴安全帽或無
    設置監視器或拍照存證，當屬無法舉證合法性之說法，皆有
    抵觸憲法及法律所制定維護人民權益之要旨。若為執法或檢
    法人員之空言泛述，皆可採為判罪、裁罰之依據，易言之，
    若人民發生遭陷罪名或不當裁罰所告發或陳述之證明，皆不
    可採信，即上開國家保障人民權益各項之法令，應提案送至
    立法院早日廢除云云。
二、按道路交通管理處罰條例所稱之「車輛」，係指在道路上以
    原動機行駛之汽車（包括機器腳踏車）或以人力、獸力行駛
    之車輛，道路交通管理處罰條例第3條第8款定有明文。次按
    汽車駕駛人，行經有燈光號誌管制之交岔路口闖紅燈者，處
    新臺幣（下同）1800元以上5400元以下罰鍰；又汽車駕駛人
    有53條之情形者，除依原條款處罰鍰外，並予記違規點數3
    點，道路交通管理處罰條例第53條、第63條第1項第3款亦分
    別定有明文。
三、經查：
（一）抗告人即受處分人（下稱抗告人）甲○○於97年10月13日
      10時10分許，騎乘車牌號碼UH3-055號輕型機車，行經於
      臺中市○○路與綏遠路口處，因「闖紅燈（直行往梅川東
      路方向）」之違規行為，經臺中市警察局第五分局文昌派
      出所員警依違反道路交通管理處罰條例第53條第1項規定
      以中市警交字第GE0000000號掣開舉發違反道路交通管理
      事件通知單等情，有上開舉發違反道路交通管理事件通知
      單及臺中市警察局第五分局97年10月30日中分五交字第
      0970035878號函、違規地點號誌設置照片5張、抗告人違
      規行駛路徑圖1張等附卷可憑。
（二）按道路交通管理處罰條例第7條第1項規定：「道路交通管
      理之稽查、違規之紀錄，由交通勤務警察，或依法令執行
      交通稽查任務之人員執行之」。警員之舉發交通違規，是
      道路交通管理處罰條例所規定之職權行使，且該行使有立
      法機關之授權。而闖紅燈等違規行為之取締，依其違規行
      為本質，本多係在瞬間發生，通常多委由當場執行取締違
      規公務員之認識與判斷，並必須為立即之取締作為，此為
      達成維持交通秩序目的所必要，且依道路交通管理處罰條
      例之規定，此種立即性之舉發違規，多依警員之認知、判
      斷已足，並無必須另有其他積極佐證：如其他目擊證人或
      必須拍攝照片等，始構成處分要件之規定。此係因執行職
      務之公務員，通常多具有一定之考選資格與專業訓練，其
      執法之對象又係不特定之大眾，故其立場經立法機關推定
      ，應具有客觀、中正與公平之特質，而無故意偏頗之虞，
      是此種逕由公務員所為之事實認定，除非有其他積極證據
      ，足資認定公務員於執行職務時，有故意或過失侵害人民
      權利之情形，或處分本身有重大明顯之瑕疵而應予撤銷者
      外，否則本於行政目的達成之必要與公權力之尊重、公信
      力之維持，司法機關通常亦多予尊重，以秉持行政、司法
      相互合作、制衡之原理，共同維護國家機能之正常運行。
（三）本件抗告人以欠缺積極證據為由，否認舉發單之真正，惟
      本件舉發過程錄音光碟，經原審勘驗其對話要旨略為：員
      警攔停後即告之其有「闖紅燈」之違規行為，抗告人答稱
      沒有闖紅燈，是二段式行駛；員警表示並非二段式行駛，
      而是閃車直行，且當時直行號誌已是紅燈，左轉號誌亦即
      將轉為紅燈，抗告人則稱闖紅燈是直行叫闖紅燈，伊是先
      轉往右邊，再右轉過去，這種狀況應該是違反號誌違規行
      為；談話中，抗告人並請員警開小張一點等情，有勘驗筆
      錄在卷可稽（見原審卷第24至26頁），顯見員警親見並告
      以之違規情狀與罰單內容係屬一致，並無歧異，查獲經過
      事實具體明確，是抗告人確有於上揭路口因闖紅燈遭員警
      舉發之事實，應堪認定。復按車輛面對紅燈時仍逕予穿越
      路口至銜接路段，含左轉、『直行』、迴轉及『右轉』，
      即視為闖紅燈之行為，此有交通部82年4月22日交路字
      第009811號函在卷可參。則衡諸舉發當時及抗告人於聲明
      異議狀所載內容，對於其係於直行號誌已為紅燈仍直行、
      右轉至待轉區，未遵守交通號誌行駛之違規行為均不否認
      ；從而，依前開函示說明，抗告人前揭駕駛行為，即已構
      成「闖紅燈」之違規事實，實堪認定。本件違規事實，既
      據警員確已見聞抗告人有上開違規行為，已由原審勘驗本
      件舉發過程錄音光碟屬實，又無任何證據足資證明員警有
      捏造事實違法取締之情事，則員警本其維護交通秩序、安
      全職責所為之舉發，自應受到合法、正確之推定。從而，
      原處分機關據以援引上開規定，裁處受處分人罰鍰1800元
      整，並記違規點數3點，並無違法不當，原審駁回抗告人
      之異議，經核並無不合。抗告人抗告意旨仍執前詞否認有
      違規行為，指摘原審裁定不當，為無理由，應予駁回。
四、據上論結，應依道路交通事件處理辦法第26條，刑事訴訟法
    第412條，裁定如主文。
中    華    民    國    98    年    2     月    27    日
            刑事第七庭    審判長法  官  林  榮  龍
                                法  官  江  錫  麟
                                法  官  張  惠  立
上列正本證明與原本無異。
不得再抗告。
                                書記官  陳  慈  傳
中    華    民    國    98    年    2     月    27    日


司法院資訊處製作；財團法人民間司法改革基金會備份。
